臺灣嘉義地方法院交通事件裁定　　　　　 96年度交聲字第9號
原處分機關　交通部公路總局嘉義區監理所嘉義市監理站
異　議　人　乙○○
（即受處分人）
上列異議人因違反道路交通管理處罰條例案件，對於嘉義市監理
站於95年12月14日所為之處分（原處分案號：嘉監義裁字第裁76
-GC0000000號），聲明異議，本院裁定如下：
    主  文
原處分撤銷。
乙○○汽車駕駛人，行經有燈光號誌管制之交岔路口闖紅燈右轉
，處罰鍰新臺幣玖佰元，並記違規點數點；又汽車駕駛人，駕
駛汽車有違反道路交通管理處罰條例之行為，經交通勤務警察或
依法令執行交通稽查任務人員制止時，不聽制止或拒絕停車接受
稽查而逃逸，處罰鍰新臺幣仟元，並記違規點數壹點。
    理  由
一、(1)按汽車駕駛人有「闖紅燈」或「不服指揮稽查而逃逸」之
    行為，當場不能或不宜攔截製單舉發者，得逕行舉發；汽車
    駕駛人，行經有燈光號誌管制之交岔路口闖紅燈者，處新臺
    幣1,800以上5,400元以下罰鍰；前項紅燈右轉行為者，處新
    臺幣600元以上1,800元以下罰鍰。汽車駕駛人，駕駛汽車有
    違反本條例之行為，經交通勤務警察或依法令執行交通稽查
    任務人員制止時，不聽制止或拒絕停車接受稽查而逃逸者，
    除按各該條規定處罰外，處新臺幣3,000元以上6,0 00元以
    下罰鍰。汽車駕駛人有第60條第1項情形者，除依原條款處
    罰鍰外，並記違規點數1點：汽車駕駛人有第53情形者，除
    依原條款處罰鍰外，並記違規點數3點：道路交通管理處罰
    條例第7條之2第1項第1款、第4款前段、第53條、第60條第1
    項、第63條第1項第1款、第3款分別定有明文。(2)又按駕駛
    人駕駛汽車，應遵守道路交通標誌、標線、號誌之指示；汽
    車行駛至交岔路口，其行進、轉彎，應遵守燈光號誌之指示
    ，道路交通安全規則第90條、第102條第1項第1款亦分別有
    規定。(3)另按行車管制號誌之「圓形紅燈」，其顯示之意義
    為：車輛面對圓形紅燈表示禁止通行，不得超越停止線或進
    入路口，及車輛面對與圓形紅燈同亮之箭頭綠燈時，得依箭
    頭綠燈之指示行進，道路交通標誌標線號誌設置規則第206
    條著有規定。
二、原處分意旨略以：異議人即受處分人（下稱異議人）乙○○
    所有之車牌號碼N3-7701自用小客車，於民國（下同）95年
    11 月4日凌晨2時26分許，行經台中市○○路與崇德路之有
    燈號管制岔交岔路口，有「紅燈右轉（漢口轉崇德）、不符
    取締逃逸（經警鳴笛不停拒絕受檢）」之違規，經台中市警
    察局第二分局警員於同日，以中市警交字第GC0000000號舉
    發違反道路交通管理事件通知單逕行舉發上開違規，異議人
    於應到案期限內陳述不服，嗣原處分機關即交通部公路總局
    嘉義區監理所嘉義市監理站（下稱原處分機關）函請舉發單
    位查明後，仍認異議人有上開「駕車行經有燈號管制岔路之
    岔路口紅燈右轉行為（漢口路轉崇德路）；違反處罰條例之
    行為，拒絕停車接受稽查而逃逸（經警鳴笛以指揮棒示意攔
    停）」之違規，乃於95年12月14日，依道路交通管理處罰條
    例第53條第2項、第60條第1項規定，以嘉監義裁字第裁76-G
    C0000000號裁決書，裁處異議人罰鍰共計新台幣3,900元等
    語。
三、聲明異議意旨略以：異議人乙○○於上開時間，駕駛上開小
    客車，行經上開路口，由漢口路右轉崇德路，異議人現已無
    印象當時是否紅燈右轉，又異議人雖看見路上有員警進行臨
    檢作業，但異議人當日絕未看見員警有鳴笛或以夜間指揮棒
    及穿著反光背心示意異議人停車受檢之動作，可能員警裝備
    有問題，且亦未有相關佐證照片可參，令人無法信服，故請
    撤銷上開裁決云云。
四、經查：
  (一)本件異議人乙○○駕駛上開小客車，於上開時間，途經上開
    路口，遭警方認有上開違規，逕以上開違規通知單舉發，原
    處分機關認異議人有該等違規行為，依道路交通管理處罰條
    例第53條第2項及第60條第1項規定，以上開裁決書裁處異議
    人罰鍰3,900元等情，業據異議人陳明在卷，並有前開違規
    通知單及裁決書等件附卷可稽，可堪採認。
  (二)其次，(1)本院依職權傳喚證人即本件執勤及舉發之台中市警
    察局第二分局警員丙○○及甲○○到庭隔離訊問，其等均結
    證稱：本件違規是我們在上開有燈號管制交叉路口旁舉發，
    當時我們在該處路口南邊約20至30公尺之崇德路內車道上，
    執行凌晨2點至4點路口防制危險駕駛勤務，崇德路是雙向4
    車道，我們把單向2個車道之快車道封閉，留下慢車道，警
    車停在快車道，警車前方擺放交通錐及停車受檢的閃爍紅燈
    ，民眾只能走外車道，我們通常會看有無闖紅燈或紅燈右轉
    、酒駕行為後將車攔下，在當時2點多的時候，我們確實看
    到1部中華深色的自小客車從漢口路紅燈右轉崇德路，丙○
    ○站在警車左後方，搖晃閃光警示棒及吹哨子示意停車受檢
    ，甲○○則站在丙○○後面約5到10公尺處，警車車頂的警
    示器一直都開啟著，但是該車沒有看我們，距離我們約1公
    尺旁就直接開過去，我們有對該車做制止動作，但是該車仍
    然一直開走，我們並未鳴警車警笛，因為警車的聲音會吵到
    民眾，只有吹哨子，我們的警示棒有紅光閃爍，攔停的動作
    是伸直右手，上下搖動，一般人都可以看得很清楚，當時只
    有該小客車，而且我們身穿反光背心，位置是在內車道並非
    外車道，前方還擺放交通錐，當天的警示器、指揮棒、交通
    錐、紅燈等裝備，都很正常，但警車沒有錄影，該車駕駛應
    可以看到我們示意攔停，後來我們記下該車車號，待勤務結
    束後回派出所，由丙○○查詢電腦車籍資料，依規定舉發等
    語明確，且證人丙○○並稱：後來異議人提出不服後，我於
    95 年11月23日回去現場查看要調監視錄影資料，但是該處
    並沒有路口監視器等語（以上均見本院卷第15-23頁），並
    有證人當庭繪製之上開現場簡圖2紙在卷可憑（見本院卷第
    24、25頁），互核相符，另證人雖為原處分機關所認定異議
    人有上開違規行為之原證人，其等並到庭在本院法官面前以
    言詞供述本件訴訟上之待證事實（即異議人之違規事實），
    本院由其上開供述已得有異議人確有上開違規行為之心證，
    且於
    本件卷存證據資料內並無任何積極證據足以證明證人上開證
    述係屬虛偽，亦無有足以令人顯信其證述為不可採之品性證
    據或前科證據存在，本院自不得僅以證人為本件開單告發異
    議人之員警而全盤抹煞其等在訴訟上所具有之原證人資格，
    而受異議人對上開證人之供述並無法舉出或請本院調查任何
    對其有利之證據資料，以使本院對證人所供述異議人違規之
    事實產生任何合理之懷疑，此外，衡之常情，證人等與異議
    人並不認識，彼此間亦無仇恨，當不會甘冒偽證之風險而為
    不實之證詞，故其等證言應可採信，可認異議人確有上開違
    規行為；異議人上開所辯，無法認為真正。(2)至於異議人於
    96年2月12日審理期日雖聲請傳喚證人「林承慶」其人到庭
    做證，經本院當庭命異議人於96年2月27日前陳報「林承慶
    」之年籍及地址等相關資料（見本院卷第23頁），惟異議人
    迄今近2個月之期間均未提出，爰無法傳喚之。(3)復按汽車
    駕駛人之行為有「闖紅燈」、「不服指揮稽查而逃逸」或「
    其他違規行為經以科學儀器取得證據資料」，當場不能或不
    宜攔截製單舉發者，得對汽車所有人逕行舉發處罰，道路交
    通管理處罰條例第7之2條第1項第1款、第4款及第6款分別定
    有明文，是員警若經「科學儀器（如測速相機）取得證據資
    料（採證相片）」固得據以舉發違規行為，然縱無採證相片
    ，違規行為既經員警目睹，依法本非不得當場逕行舉發，況
    本件違規，事屬突然，因異議人不服指揮稽查而加速逃逸，
    故而逕行舉發異議人，其舉發過程並無違法、不當，異議人
    辯稱未有採證相片為憑、舉發機關應提出科學事證云云，亦
    無可採。
五、(1)按依道路交通管理處罰條例第89條規定，法院受理交通事
    件，準用刑事訴訟法之規定，且依刑事訴訟法第370條前段
    規定：「由被告上訴或為被告利益而上訴者，第二審法院不
    得諭知較重於原審判決之刑」，即所謂「不利益變更禁止原
    則」，惟該原則僅限於原判決適用法條並無不當時始有其適
    用，苟原判決有適用法條不當之情形時，第2審法院即得撤
    銷原判決，另為適法之判決而得諭知較重於原審之刑，此參
    諸刑事訴訟法第370條後段自明；再依道路交通案件處理辦
    法第20條前段規定：「交通法庭認為聲明異議有理由或聲明
    異議雖無理由，而原處分不當或違法者，應以裁定將原處分
    經聲明異議部分撤銷，並自為裁定。」觀之，足徵原處分機
    關之處分如有不當及違法時，交通法庭亦得撤銷原處分另為
    適法之裁定，無不利益變更禁止原則之適用。(2)本件異議人
    確有上開闖紅燈右轉，並不服稽查取締拒停受檢而逃逸之違
    規事實，業見前述，原處分機關裁決異議人罰鍰3,900元，
    雖非無見，異議人之異議亦無理由，惟上開裁決漏未依道路
    交通管理處罰條例第63條第1項第1款、第3款規定分別併記
    違規點數1點、3點，即有未合，有不適用法律之違法，應由
    本院依法撤銷原處分機關之裁決，爰依道路交通管理處罰條
    例第53條第2項、第60條第1項、第63條第1項第1款、第3款
    、違反道路交通管理事件統一裁罰基準及處理細則暨違反道
    路交通管理事件統一裁罰基準表之規定，裁罰異議人如主文
    第2項所示之處罰，以資適法。
據上論斷，應依道路交通案件處理辦法第20條前段，裁定如主文
。
中　　華　　民　　國　　96　　年　　3 　　月　　30　　日
                     交通法庭  法　官　盧  鳳  田
上列正本證明與原本無異。
如不服本裁定，應於裁定送達後5日內向本院提出抗告狀（應附
繕本）。
中　　華　　民　　國　　96　　年　　4 　　月　　3 　　日
                         　　  書記官　楊  國  色
